【裁判字號】    98,抗,1245
【裁判日期】    981127
【裁判案由】    不服羈押
【裁判全文】
臺灣高等法院刑事裁定                  98年度抗字第1245號
抗  告  人  甲○○
                      樓之1
                    （現
選任辯護人  鄭洋一律師
            曾紀穎律師
            莉雲律師
上列抗告人即被告因違反毒品危害防制條例案件，不服臺灣板橋
地方法院中華民國98年11月10日裁定（98年度重訴字第66號），
提起抗告，本院裁定如下：
    主  文
抗告駁回。
    理  由
一、抗告意旨略以：抗告人即被告（下稱被告）在大陸經商多年
    ，任職湖豪燈飾廠經理，經朋友介紹認識另案被告林學文，
    其自稱為貿易商，有意銷售被告工廠所產製之燈飾，故要求
    被告提供樣品供其參考，被告不疑有他即予提供，嗣其表示
    須待公司確認是否採購，要求被告將該樣品取回並代其寄送
    台灣台中公司，惟數日後又以其他理由要求被告寄至被告之
    住處，被告不疑乃應允之。被告事前並不知該燈飾內藏有毒
    品，被告並無犯罪嫌疑重大之情。再被告於另案林學文案偵
    辦後，因業務、探視親人需要，時常往返台灣、大陸兩地，
    若被告事前知林學文販賣毒品，在該案遭查獲之後，豈敢仍
    循正常海關途徑返回台灣，即欠缺羈押之必要性。再被告從
    未接獲刑事傳票，自始即無逃亡或藏匿之事實，檢察官逕予
    對被告發佈通緝，明顯有程序瑕疵。原審法院就此程序瑕疵
    而不論，認被告有逃亡之事實，而裁定羈押，顯有不當，請
    求撤銷原裁定等語。
二、按關於羈押與否之審查，其目的僅在判斷有無實施羈押強制
    處分之必要，並非認定被告有無犯罪之實體審判程序，故關
    於羈押之要件，無須經嚴格證明，以經釋明得以自由證明為
    已足；至於被告是否成立犯罪，乃本案實體上應予判斷之問
    題。再者，有無羈押被告之必要，係屬為保全被告使訴訟程
    序得以順利進行，或為保全證據或為保全對被告刑罰之執行
    目的，而對被告實施人身強制處分權；依刑事訴訟法第101
    條之1 規定而羈押者，更以防範被告再犯，具預防性目的，
    故審酌被告有無羈押必要，除被告犯罪嫌疑已屬重大外，自
    當基於訴訟進行程度、犯罪性質、犯罪實際情狀及其他一切
    情事，審慎斟酌有無上開保全或預防目的，依職權妥適裁量
    ，俾能兼顧國家刑事追訴、刑罰權之順暢執行及人權保障。
    如就客觀情事觀察，法院羈押之裁定在目的與手段間之衡量
    ，並無明顯違反比例原則情形，即無違法或不當可言。又刑
    事訴訟法第101 條第1 項所稱「犯罪嫌疑重大」，係指有具
    體事由足以令人相信被告可能涉嫌其被指控之犯罪即足當之
    ，亦即僅需自由證明即可，與認定犯罪事實所依憑之證據需
    達無合理懷疑之程度者有不同。且刑事訴訟程序乃一動態過
    程，有無羈押被告之必要，自應由法院斟酌審判時之卷證資
    料及其他相關情事認定之（最高法院95年台抗字第396 號裁
    定參照）。
三、經查：被告甲○○涉犯毒品危害防制條例第4 條第1 項之運
    輸第一級毒品罪，經臺灣板橋地方法院檢察署檢察官以98年
    度偵緝字第2170號提起公訴，經原法院訊問後，認被告雖否
    認犯罪，惟有證人張智堯、陳信發、林學文之證詞可證，並
    有扣案之毒品海洛因、行動電話在卷可佐，且有毒品鑑定書
    、快遞資料及監聽光碟、譯文可稽，足認犯罪嫌疑重大，又
    被告於偵查時經通緝到案，有逃亡事實，有刑事訴訟法第10
    1條第1項第1款、第3款情形，非予羈押顯難進行審判，有羈
    押必要，而於98年11月10日裁定羈押，有原審卷附臺灣板橋
    地方法院檢察署98年度偵緝字第2170號起訴書、原審98年11
    月10日期日筆錄、報到單及押票在卷可稽。又被告與另案共
    犯林學文、陳俊廷、林清池等人共同運輸、私運第一級毒品
    海洛因入境之事實，亦為本院98年度上重訴字第28號刑事判
    決所認定之事實，亦有上開刑事判決書一份附於原審卷可稽
    ，足認被告犯罪嫌疑重大，所犯為法定本刑死刑、無期徒刑
    之罪。再被告於98年1月9日出境前，已知悉其與本件運輸毒
    品案有相當關連，惟出境後卻仍滯留國外達半年之久，經檢
    察官傳拘未到而發佈通緝，嗣於98年 8月16日入境機場時遭
    緝獲到案，足認有逃亡之事實。考量被告於大陸經商多年，
    對大陸地區有一定程度之關係，若予釋放在外，恐有出境滯
    留不歸，而有礙刑事審判程序之進行，難認無羈押之必要。
    原裁定以被告犯嫌重大，有羈押原因及必要性，而裁定羈押
    ，與法並無違誤。至於被告所指無前科、有正職，家人均在
    國內等情，並非法院裁定羈押與否所應審酌之要件。
四、原審依自由之證明，認被告涉犯毒品危害防制條例第4 條第
    1 項運輸毒品之重罪，嫌疑重大，有事實足認有逃亡之虞，
    並審酌全案情節，認被告確有羈押之必要，而裁定予以羈押
    ，經核並無違誤。抗告意旨否認犯罪，辯稱不知林學文所返
    還之燈飾內夾藏有毒品，自始未收受傳票云云，指摘原裁定
    不當，為無理由，應予駁回。
五、據上論結，應依刑事訴訟法第412 條，裁定如主文。
中    華    民    國    98    年    11    月    27    日
                  刑事第十庭  審判長法  官  楊炳禎
                                    法  官  李春地
                                    法  官  黃斯偉
以上正本證明與原本無異。
不得再抗告。
                                    書記官  王宜玲
中    華    民    國    98    年    11    月    30    日


司法院資訊處製作；財團法人民間司法改革基金會備份。
